【裁判字號】    98,交抗,369
【裁判日期】    980625
【裁判案由】    聲明異議
【裁判全文】
臺灣高等法院高雄分院刑事裁定         98年度交抗字第369號
抗   告   人
即原處分機關  交通部公路總局高雄區監理所
代   表   人  劉育麟
異   議   人
即  受處分人  甲○○
上列抗告人因異議人違反道路交通管理處罰條例，聲明異議案件
，不服臺灣高雄地方法院中華民國98年5 月25日裁定（98年度交
聲字第1041號），提起抗告，本院裁定如下：
    主  文
抗告駁回。
    理  由
一、聲明異議意旨略以：異議人甲○○於民國96年3 月7 日晚上
    11時8 分許，因飲酒後不能安全駕駛動力交通工具，仍駕駛
    車牌號碼5629-QR 號自用小貨車，行經高雄縣鳥松鄉○○○
    ○路口，為警查獲呼氣中酒精濃度結果為0.62MG/L，嗣經原
    處分機關於98年4 月17日以高監自裁字裁80-N00000000號裁
    決書，依據道路交通管理處罰條例第35條第1 項第1 款規定
    ，裁處罰鍰異議人新臺幣（下同）49,500元，吊扣駕駛執照
    12個月，施以道安講習。惟異議人之上開行為業經檢察官命
    異議人向公庫支付40,000元，基於一罪不二罰原則，原處分
    關於罰鍰部分應予撤銷等語。
二、按汽車駕駛人，駕駛汽車經測試檢定有下列情形之一者，處
    新臺幣一萬五千元以上六萬元以下罰鍰，並當場移置保管該
    汽車及吊扣其駕駛執照一年；因而肇事致人受傷者，並吊扣
    其駕駛執照二年；致人重傷或死亡者，吊銷其駕駛執照，並
    不得再考領：(一)、酒精濃度超過規定標準，道路交通管理處
    罰條例第35條第1 項第1 款定有明文。又汽車駕駛人，有第
    35 條 第1 項規定之情形者，應接受道路交通安全講習，同
    條例第24條第1 項亦規定甚明。復按，違反行政法上義務而
    受罰鍰、沒入或其他種類行政罰之處罰時，適用本法。但其
    他法律有特別規定者，從其規定。一行為同時觸犯刑事法律
    及違反行政法上義務規定者，依刑事法律處罰之。但其行為
    應處以其他種類行政罰或得沒入之物而未經法院宣告沒收者
    ，亦得裁處之。前項行為如經不起訴處分或為無罪、免訴、
    不受理、不付審理之裁判確定者，得依違反行政法上義務規
    定裁處之。行政罰法第1 條、第26條第1 項、第2 項亦分別
    定有明文。
三、經查，上揭異議人酒後駕車之違規事實，經原處分機關，依
    據道路交通管理處罰條例第35條第1 項第1 款規定，罰鍰異
    議人49,500元，吊扣駕駛執照12個月，施以道安講習，另經
    警移送臺灣高雄地方法院檢察署檢察官偵辦，經檢察官於偵
    查中命異議人向公庫支付40,000元，異議人確已支付，此有
    裁決書、高雄縣政府舉發違反道路交通管理事件通知單在卷
    可按，並經本院調閱臺灣高雄地方法院檢察署96年度偵字第
    8956號、96年度緩字第2201號卷核閱屬實。異議人既因同一
    行為同時觸犯刑事法律及違反行政法上義務規定，且無行政
    罰法第26條第2 項所定之情形，自應依行政罰法第26條第1
    項規定，以刑事法律處罰之，不得再依道路交通管理處罰條
    例第35條第1 項第1 款規定裁罰。然按前項汽車駕駛人，經
    裁判確定處以罰金低於本條例第92條第3 項所訂最低罰鍰基
    準規定者，應依本條例裁決繳納不足最低罰鍰之部分，道路
    交通管理處罰條例第35條第8 項定有明文。此規定顯係行政
    罰法第26條第1 項原則上應依刑事法律處罰，不得再依行政
    法律處罰之例外規定。因此，汽車駕駛人駕駛汽車經測試檢
    定有酒精濃度超過規定標準之情形，於遭緩起訴處分並向公
    庫支付一定金額後，依前所述，本有一事不二罰之適用，然
    因上開道路交通管理處罰條例第35條第8 項一事不二罰之例
    外規定，於該違規之汽車駕駛人向公庫所支付之金額，低於
    道路交通管理處罰條例第92條第3 項所訂最低罰鍰時，仍得
    就不足額部分課以行政處罰。查，異議人所支付之緩起訴處
    分金僅40,000元，未達處罰條例第92條第3 項所訂最低罰鍰
    基準規定（依違反道路交通管理事件統一裁罰基準表之規定
    ：小型車駕駛人違反處罰條例第35條第1 項第1 款之規定，
    其吐氣所含酒精濃度超過每公升0.55毫克以上，應裁處之最
    低罰鍰為49,500元），依前所述，原審因而認異議人僅須補
    繳不足最低罰鍰之部分即9,500 元，始為適法，原處分機關
    逕以異議人酒精濃度超過規定標準，對其裁處罰鍰超過9,50
    0 元部分，尚有未恰，此部分之處分自屬無可維持，爰撤銷
    此部分之處分，並諭知不罰；至於原處分罰鍰9,500 元部分
    ，仍應由異議人繳納，異議人此部分之異議，為無理由，應
    予駁回。經核原裁定於法並無不合，抗告意旨，仍執：刑事
    案件經檢察官為緩起訴處分確定後，宜視同不起訴處分確定
    ，依行政罰法第26條第2 項規定，仍得對異議人裁罰新台幣
    4 萬9,500 元等詞，指摘原裁定不當，為無理由，應予駁回
    。
據上論斷，應依道路交通案件處理辦法第26條、刑事訴訟法第41
2 條，裁定如主文。
中    華    民    國    98    年    6     月    25    日
                  刑事第九庭    審判長法  官 莊秋桃
                                      法  官 范惠瑩
                                      法  官 謝宏宗
以上正本證明與原本無異。
本裁定不得再抗告。
中    華    民    國    98    年    6     月    26    日
                                      書記官 蘇恒仁


司法院資訊處製作；財團法人民間司法改革基金會備份。
